臺灣高等法院交通事件裁定　　　　　　 96年度交抗字第599號
抗　告　人
即受處分人　甲○○
上列抗告人因違反道路交通管理處罰條例案件，不服臺灣板橋地
方法院，中華民國96年7月20日所為裁定（96年度交聲字第557號
、第560號），提起抗告，本院裁定如下：
    主  文
抗告駁回。
    理  由
一、原處分意旨略以：本案抗告人即受處分人甲○○，於民國九
    十六年三月五日二十二時四十五分，駕駛ＬＣ六─六○七號
    重型機車，行經臺北市○○○路與涼州街口時，因闖紅燈及
    不服警方稽查取締而逃逸，為臺北市政府警察局大同分局民
    生西路派出所執勤員警蔡煜掣單舉發，原處分機關爰依違反
    道路交通管理處罰條例第六十條第一項、同條例第五十三條
    第一項，分別以四一─ＡＥＶ三○五五一一號裁決書裁處罰
    鍰新臺幣三千元，並依第六十三條記違規點數一點；另以四
    一─ＡＥＶ三○五五一二號裁決書裁處罰鍰新臺幣一千八百
    元，並依第六十三條記違規點數三點等語。
二、原裁定意旨略以：
  (一)經查：受處分人甲○○於上揭時間，駕駛車號ＬＣ六─六○
    七號重型機車，行經臺北市○○○路與涼洲街口時，因有「
    駕車行經有燈光號誌管制之交岔路口闖紅燈」、「拒絕停車
    接受稽查而逃逸」之違規行為，為臺北市政府警察局大同分
    局民生西路派出所執勤員警蔡煜掣單舉發等情，除經證人即
    舉發員警蔡煜到庭結證外，並有臺北市政府警察局北市警交
    字第ＡＥＶ三○五五一一號、第ＡＥＶ三○五五一二號舉發
    違反道路交通管理事件通知單通知聯、臺北市政府警察局大
    同分局九十六年四月九日北市警同分交字第○九六三○九○
    七○○○號書函等件附卷可稽。受處分人雖否認有闖紅燈違
    規之行為。經查，觀諸證人即舉發員警蔡煜到庭結證稱：「
    當天舉發的時間為二十二時四十五分，當時由伊的主管帶班
    跟伊一起執勤，我們在延平國小前，延平北路三段往二段方
    向，有機車通過二七二巷，並不是二四七巷，機車紅燈越過
    延平北路二七二巷，我們發現時，有拿指揮棒示意違規人（
    即甲○○）停車，不過該機車在我們指揮示意之後，並沒有
    停下來，接著在涼洲街闖第二個紅燈，我們主管就騎摩托車
    追趕，一直追到延平北路二段與保安街口，才把違規人攔截
    下來，伊隨後趕到，攔截下來之後，我們就跟受處分人陳述
    他當時在延平北路二七二巷闖紅燈，當時受處分人說他整路
    都是用牽的，伊當時跟他說他沒有辦法在短時間內從二七二
    巷牽車到這邊；受處分人從二七二巷闖紅燈時，就一直是騎
    乘著車輛，我們騎車從後追趕」等語（原審卷一七、一八頁
    ）。衡情，證人蔡煜為依法執行交通勤務之警員，與受處分
    人素不相識，亦無怨隙，應無甘冒自身觸犯偽證罪之風險而
    設詞誣攀之理，故其證言應堪採信，是受處分人應確有前揭
    駕車行經有燈光號誌管制之交岔路口闖紅燈之違規行為無訛
    。另本件舉發時員警雖未當場拍照採證，然依道路交通管理
    處罰條例第七條之二第一項第一款規定，汽車駕駛人有闖紅
    燈之行為，當場不能或不宜攔截製單舉發者，本得對汽車所
    有人逕行舉發處罰，而本件舉發員警亦就舉發經過於原審調
    查時到庭證述屬實，受處分人自難以員警舉發時無採證照片
    云云，據為免責事由。再者，交通警員掣單舉發違反道路交
    通管理處罰條例所列之違規事實，本質上為行政處分，係公
    務員基於職務上之權力，依法就特定之具體事件所為之具公
    法上效果之單方行政行為，基於公務員為公法上行為具有公
    信力之原則，若無其他反證足以推翻，該行政處分當可被推
    定為真正，本此公信原則，立法者乃賦予行政機關制定違反
    道路交通事件統一裁罰標準及處理細則，使執勤警員得當機
    處分以達其維護交通秩序、安全之行政目的，反之，若謂公
    務員一切行政行為均需預留證據以證其實，則國家行政勢必
    窒礙難行，據此，刑事訴訟法就犯罪證據有關之規定中與屬
    行政秩序罰之交通違規裁罰本質不合之部分，自不在準用之
    列，從而，受處分人既未就執勤員警之舉發有誤提出相關證
    據以供調查，亦查無任何證據足資證明其有捏造事實違法取
    締之情事，則執勤員警本其維護交通秩序、安全職責所為之
    舉發，自應受到合法、正確之推定。
  (二)綜上所述，本件受處分人空言否認前開違規事實，無非事後
    卸責之詞，不足採信。受處分人於前揭時、地闖紅燈、拒絕
    停車接受稽查而逃逸之違規行為，已據執勤警員以親睹無誤
    後始予舉發在案，本件違規事證已臻明確，受處分人於前揭
    時、地，駕車行經有燈光號誌管制之交岔路口闖紅燈、拒絕
    停車接受稽查而逃逸之違規事實，堪以認定。是以，原處分
    機關據以援引前開規定，就「闖紅燈」之違規，裁處受處分
    人罰鍰一千八百元，並記違規點數三點；就「拒絕停車接受
    稽查而逃逸」之違規，裁處受處分人罰鍰三千元，並記違規
    點數一點，於法均無何違誤或不當之處。本件異議為無理由
    ，應予駁回等語。
三、抗告意旨略以：
  (一)抗告人由臺北市○○○路○段往二段二七二巷紅綠燈，機車
    是用牽的過紅綠燈，並無員警所說之違規行為；抗告人既無
    違規即無攔截不停之問題，亦無闖越臺北市○○街之紅綠燈
    之情事。
  (二)員警現場係以不服取締及闖越紅燈為由開立紅單，但抗告人
    收到之罰單所載事由卻係攔截不停及闖越紅燈。員警沒有穿
    反光衣，不能說拿指揮棒即是警察，因一般義警及路邊之工
    程人員也會拿。當時也不是臨檢，且路很暗，又是從對面跑
    過來的，平常人反應都會嚇一跳。抗告人被攔截之地點，是
    在過涼州街一家飯店前，才八十公尺左右，警察未說實話，
    且大同區主管當時有錄音，可以證明等語，提起抗告，請求
    本院撤銷原審裁定。
四、經查：
  (一)汽車駕駛人，行經有燈光號誌管制之交岔路口闖紅燈者，處
    新臺幣一千八百元以上五千四百元以下罰鍰。又汽車駕駛人
    ，駕駛汽車有違反本條例之行為，經交通勤務警察或依法令
    執行交通稽查任務人員制止時，不聽制止或拒絕停車接受稽
    查而逃逸者，除按各該條規定處罰外，處新臺幣三千元以上
    六千元以下罰鍰。再汽車駕駛人有第六十條第一項情形者，
    記違規點數一點；有第五十三條情形者，記違規點數三點，
    道路交通管理處罰條例第五十三條、第六十條第一項、第六
    十三條第一項第一款、第三款分別定有明文。
  (二)抗告人於九十六年三月五日晚間十時四十五分許，駕駛車號
    ＬＣ六─六○七號重型機車，行經臺北市○○○路與涼洲街
    口時，確有「駕車行經有燈光號誌管制之交岔路口闖紅燈」
    、「拒絕停車接受稽查而逃逸」之違規行為，業經舉發員警
    蔡煜於原審到庭結證明確，衡諸證人蔡煜為依法執行交通勤
    務之警員，與抗告人素不相識，亦無怨隙，應無甘冒自身觸
    犯偽證罪之風險而設詞誣攀抗告人之理，是其以親睹抗告人
    前揭違規行為之證言自堪採信。再基於公務員為公法上行為
    具有公信力之原則，若無其他反證足以推翻，該行政處分當
    可被推定為真正，本件抗告人既未就執勤員警之舉發有誤提
    出相關證據以供調查，本院亦查無何證據足資證明有捏造事
    實違法取締之情事，是本件執勤員警本其維護交通秩序職責
    所為之舉發，自應受到合法、正確之推定，抗告人徒以無採
    證照片云云為辯，然觀之道路交通管理處罰條例第七條之二
    第一項第一款已規定，汽車駕駛人有闖紅燈之行為，當場不
    能或不宜攔截製單舉發者，本得對汽車所有人逕行舉發處罰
    ，抗告人自難以員警舉發時無採證照片云云，據為免責事由
    。又抗告意旨復稱：「員警未穿著反光衣；當時路很暗，又
    是從對面跑過來，平常人都會嚇一跳」云云，然稽之上揭道
    路交通管理處罰條例第六十條之構成要件，亦無足援為拒絕
    停車接受稽查而逃逸之正當理由。綜上各情，本件抗告人違
    規事實明確，原審裁定核無違誤，抗告人以前揭情詞為辯，
    為無理由，其抗告應予駁回。
五、據上論結，應依道路交通案件處理辦法第二十六條，刑事訴
    訟法第四百十二條，裁定如主文。
中　　華　　民　　國　　96　　年　　8 　　月　　16　　日
　　　　　　　　　刑事第十八庭  審判長法　官  溫耀源
　　　　　　　　　　　　　　　　　　  法　官  邱同印
　　　　　　　　　　　　　　　　　　  法　官  段景榕
以上正本證明與原本無異。
不得再抗告。
                                      書記官  陳靜姿
中　　華　　民　　國　　96　　年　　8 　　月　　16　　日
